【裁判字號】    95,上訴,612
【裁判日期】    950626
【裁判案由】    違反毒品危害防制條例
【裁判全文】
臺灣高等法院高雄分院刑事判決         95年度上訴字第612號
上  訴  人  臺灣高雄地方法院檢察署檢察官
被      告  甲○○
上列上訴人因被告違反毒品危害防制條例案件，不服中華民國95
年3 月8 日第一審判決（起訴案號：臺灣高雄地方法院檢察署94
年度毒偵字第9136號）暨移送併辦（臺灣高雄地方法院檢察署95
年度毒偵字第2646號），本院判決如下：
    主  文
原判決撤銷。
甲○○連續施用第一級毒品，處有期徒刑玖月。扣案之第一級毒
品海洛因壹小包（淨重零點零壹公克，空包裝重零點貳壹公克）
沒收銷燬之。
    事  實
一、甲○○前因施用毒品案件，經臺灣高雄地方法院以94年度毒
    聲字第7 號裁定送觀察、勒戒，認無繼續施用毒品傾向，而
    於民國94年2 月24日執行完畢釋放出所，並經臺灣高雄地方
    法院檢察署（下稱高雄地檢署）檢察官於同年月25日，以94
    年度毒偵字第783 號不起訴處分確定。詎其仍不知悔改，明
    知海洛因業經公告列為毒品危害防制條例第2 條第2 項第1
    款之第一級毒品，不得非法施用，竟於受前開觀察勒戒執行
    完畢釋放後，5 年以內，復連續基於施用第一級毒品海洛因
    之概括犯意，自94年10月23日起至95年2 月16日止，連續在
    高雄縣路竹鄉○○村○○路65號住處或其他隱蔽處，以將海
    洛因摻水稀釋放入注射針筒後施打之方式，施用第一級毒品
    海洛因，先於94年10月24日12時10分許，在高雄縣路竹鄉○
    ○路與平和路路口為警查獲，並扣得其所有之第一級毒品海
    洛因1 小包（淨重0.01公克，空包裝重0.21公克），嗣於95
    年2 月16日15時30分許，同上址為警查獲後，經警採其尿液
    送驗結果，呈嗎啡陽性反應，始悉上情。
二、案經高雄縣政府警察局湖內分局報請臺灣高雄地方法院檢察
    署檢察官偵查起訴及移送本院併案審理。。
    理  由
壹、程序部分：
    本件被告甲○○所犯為死刑、無期徒刑或最輕本刑為3 年以
    上有期徒刑以外之罪，其於準備程序中就被訴事實為有罪之
    陳述，經法官告知簡式審判程序之旨，並聽取公訴人及被告
    之意見後，依刑事訴訟法第273 條之1 第1 項規定，裁定由
    受命法官獨任進行簡式審判程序，合先敘明。
貳、實體部分：
一、上揭事實，已據被告於原審、本院審理中坦承不諱，且其於
    94年10月24日及95年2 月16日經警查獲所採驗之尿液，經送
    往台灣檢驗科技股份有限公司以GC/MS 方法（氣相層析/ 質
    譜儀法）檢驗，結果均呈第一級毒品海洛因代謝後嗎啡之陽
    性反應，此有該公司94年11月3 日及95年3 月2 日報告編號
    KH 2005A0000000 號、KＺ 000000000000 號濫用藥物尿液檢
    驗報告各1 紙在案可稽（9136號毒偵字卷第22頁、2646號毒
    偵卷第5 頁）；另扣案之不明粉末1 小包，經送往法務部調
    查局鑑定，結果確含第一級毒品海洛因成分，此有該局95年
    1 月9 日調科壹字第220021933 號鑑定通知書1 紙附卷足佐
    （原審卷第16頁）。足認被告上開自白確與事實相符，洵堪
    採為論罪科刑之依據。
二、又被告前因施用毒品案件，經臺灣高雄地方法院以94年度毒
    聲字第7 號裁定送觀察、勒戒，認無繼續施用毒品傾向，而
    於94年2 月24日執行完畢釋放出所，並經高雄地檢署檢察官
    於同年月25日，以94年度毒偵字第783 號不起訴處分確定等
    情，有臺灣高等法院被告前案紀錄表、被告刑案資料查註紀
    錄表、全國施用毒品案件紀錄表各1 份可憑，被告於觀察勒
    戒執行完畢釋放後，5 年內再為本件施用毒品犯行，自應依
    法論罪科刑。事證明確，被告犯行堪以認定。
三、論罪科刑部分：
    按海洛因係毒品危害防制條例第2 條第2 項第1 款所稱之第
    一級毒品，是被告施用海洛因之行為係犯該條例第10條第1
    項之施用第一級毒品罪。被告持有第一級毒品，嗣進而施用
    之，持有之低度行為應為施用之高度行為所吸收，不另論罪
    。被告先後施用第一級毒品海洛因之行為，時間緊接，犯罪
    構成要件相同，顯係基於概括犯意反覆為之，為連續犯，應
    依刑法第56條之規定以一罪論，並加重其刑。被告於94年10
    月23日為警查獲後，至95年2 月16日止繼續施用海洛因之行
    為，雖未經檢察官起訴，惟本院認該部分與起訴、論罪之部
    分有連續犯裁判上一罪關係，本院自得一併論究。
四、撤銷改判部份:
    原審予以論罪科刑，固非無見；然查被告於94年10月23日為
    警查獲後，仍繼續施用第一級毒品海洛因，又於95年2 月16
    日為警查獲，業如前述，原判決對被告94年10月23日以後之
    施用毒品犯行未及一併審理，自有未洽，檢察官上訴執此指
    摘原判決不當，非無理由，應由本院將原判決撤銷，審酌被
    告前因施用毒品案件，經觀察勒戒後，竟再繼續施用毒品，
    且屢被查獲，屢又再犯，顯見意志不堅，惟其犯罪係戕害自
    身及犯後態度、智識程度等一切情狀，分別量處如主文第2
    項所示之刑。查獲之第一、二級毒品及專供製造或施用第一
    、二級毒品之器具，不問屬於犯人與否，均沒收銷燬之，毒
    品危害防制條例第18條第1 項前段定有明文。查扣案之不明
    粉末1 小包（淨重0.01公克，空包裝重0.21公克），經鑑定
    結果確含第一級毒品海洛因之成分，且盛裝上開扣案毒品1
    包之空包裝袋（重0.21公克），雖經法務部調查局就之與其
    所盛裝之第一級毒品海洛因分別鑑析其重量，有法務部調查
    局前開鑑定通知書1 紙在卷可憑，惟因法務部調查局一般係
    以傾倒之方式，將包裝袋內之第一級毒品海洛因倒出而與包
    裝袋分離而稱重，必要時，輔以刮杓刮取袋內粉末，然無論
    依何種方式分離，包裝袋內均有極微量之第一級毒品海洛因
    殘留，業經法務部調查局93年3 月19日調科壹字第09300113
    060 號函釋在案，此為本院職務上已知之事實，足認前開空
    包裝袋（重0.21公克），內含極微量第一級毒品海洛因殘留
    而無法析離，均應整體視為查獲之第一級毒品海洛因，依毒
    品危害防制條例第18條第1 項前段之規定，不問屬於犯人與
    否，均宣告沒收銷燬之。而鑑驗所耗損之毒品，既已費失，
    自無庸宣告沒收銷燬。
據上論斷，應依刑事訴訟法第369 條第1 項前段、第364 條、第
299 條第1 項前段、第273 條之1 第1 項、毒品危害防制條例第
10條第1 項、第18條第1 項前段，刑法第11條前段、第56條，判
決如主文。
本案經檢察官邱榮藏到庭執行職務。
中    華    民    國    95    年    6     月    26    日
                  刑事第八庭    審判長法  官  李炫德
                                      法  官  李淑惠
                                      法  官  簡志瑩
以上正本證明與原本無異。
如不服本判決應於收受本判決後10日內向本院提出上訴書狀，其
未敘述上訴理由者，並得於提起上訴後10日內向本院補提理由書
狀（均須按他造當事人之人數附繕本）「切勿逕送上級法院」。
中    華    民    國    95    年    6     月    26    日
                                      書記官  白  蘭
附錄本件判決論罪科刑法條：
毒品危害防制條例第10條第1項
施用第一級毒品者，處6 月以上5 年以下有期徒刑。


司法院資訊處製作；財團法人民間司法改革基金會備份。
